【裁判字號】    99,台上,6505
【裁判日期】    991021
【裁判案由】    違反毒品危害防制條例
【裁判全文】
最高法院刑事判決            九十九年度台上字第六五０五號
上  訴  人  甲○○
選任辯護人  李建暲律師（法律扶助律師）
上列上訴人因違反毒品危害防制條例案件，不服台灣高等法院中
華民國九十九年七月十六日第二審更審判決（九十九年度上更(二)
字第二一三號，起訴案號：台灣板橋地方法院檢察署九十七年度
毒偵字第七八八四號，九十七年度偵字第二七二九四號），提起
上訴，本院判決如下：
    主  文
上訴駁回。
    理  由
按刑事訴訟法第三百七十七條規定，上訴於第三審法院，非以判
決違背法令為理由，不得為之。是提起第三審上訴，應以原判決
違背法令為理由，係屬法定要件。如果上訴理由書狀並未依據卷
內訴訟資料，具體指摘原判決不適用何種法則或如何適用不當，
或所指摘原判決違法情事，顯與法律規定得為第三審上訴理由之
違法情形，不相適合時，均應認其上訴為違背法律上之程式，予
以駁回。本件上訴人甲○○上訴意旨略稱：（一）、扣案之第一
級毒品海洛因二十六包，原審採為認定上訴人犯罪之證據，惟於
審理時未提示供當事人、辯護人辨認及表示意見，所踐行之訴訟
程序，有違證據法則，所為判決當然違背法令。（二）、上訴人
於民國九十七年九月十七日警詢時，向製作筆錄之警員林宏一供
出毒品來源為綽號「大胖」（真實姓名為羅志宏）電話及地址，
嗣於九十八年七月二十三日查獲綽號「大胖」販賣毒品。其被查
獲與上訴人供出，有無因果關係，攸關上訴人是否符合毒品危害
防制條例第十七條第一項之減刑條件。因上訴人曾於本件偵查中
及第一審抗辯受警員林宏一刑求，林員是否因此挾怨而為不利上
訴人之證詞，其證詞之憑信性自有調查之必要。而綽號「大胖」
之電話何時停用，與林員所稱是否相符？檢舉綽號「大胖」之AI
究為何人？原審均應詳為調查，尚有未盡調查之能事，率爾認為
上訴人所提供之線索與查獲毒品上游綽號「大胖」者無關而不予
減刑，其判決當然違背法令。（三）、警員林宏一緊急搜索上訴
人住宅，未依刑事訴訟法第一百三十一條第三項規定，於執行完
畢後三日內報告該管檢察署檢察官及法院，卷內亦無該份報告，
原審就此未予調查，所為判決當然違背法令等語。
本件原審經審理結果，認為上訴人有販賣如原判決附表一所載第
一級毒品海洛因共計九次之犯行明確，因而撤銷第一審關於販賣
第一級毒品予李維彬部分之判決，改判仍論處上訴人販賣第一級
毒品九罪之罪刑（均累犯，依毒品危害防制條例第十七條第二項
、刑法第五十九條規定減輕其刑後，各處有期徒刑十二年，定應
執行刑為有期徒刑十四年及相關沒收之宣告），已詳敘其調查、
取捨證據之結果及憑以認定犯罪事實之心證理由。並就上訴人所
辯各語認非可採，予以論述指駁。從形式上觀察，並無足以影響
判決結果之違法情形存在。上訴人雖以前開情詞指摘原判決違法
，惟查：（一）、刑事訴訟法第一百六十四條第一項規定審判長
應將證物提示當事人、代理人、辯護人或輔佐人，使其辨認；第
一百六十五條第一項規定卷宗內之筆錄或其他文書可為證據者，
審判長應向當事人、代理人、辯護人或輔佐人宣讀或告以要旨；
第二百八十八條之一第一項規定審判長每調查一證據畢，應詢問
當事人有無意見。是審判長於審判期日調查證據，應依證據種類
分別「提示當事人、代理人、辯護人或輔佐人，使其辨認」、「
向當事人、代理人、辯護人或輔佐人，宣讀或告以要旨」、「詢
問當事人有無意見」，其訴訟程序之踐行，始為適法。查法務部
調查局依毒品危害防制條例施行細則第十八條規定及獲案毒品處
理流程管制作業要點所示，係法定檢驗及保管查獲毒品機關，且
有關毒品防制事項，乃該機關經行政院八十七年十月三十日修正
之九項職掌之一，而該局第六處掌理關於罪證之檢驗、鑑定及有
關技術之研究等事項，並設有化學檢驗、鑑定部門，負責獲案毒
品之鑑定。原審審判庭於九十九年七月二日審判期日調查證據時
，雖未調取該證物，惟已依規定就卷內與該證物具有同一性之紀
錄即海洛因二十六包之搜索扣押筆錄、扣押物品目錄表、法務部
調查局濫用藥物實驗室九十七年十月七日調科壹字第０九七二三
０三八九九０、00000000000號鑑定書，提示上訴人
辨認、辯論，並詢問當事人（上訴人、檢察官、辯護人）有無意
見，上訴人及原審辯護人對該項證物之調查，均表示無意見，並
「同意當作證據」（見上更(二)字第二一三號卷第六四至六六頁）
。則提示該紀錄與提示證物之效力，既屬具同一性而無分軒輊，
自無違程序正義之遵守，尚難指為違法。（二）、犯毒品危害防
制條例第四條之罪，供出毒品來源，因而查獲其他正犯或共犯者
，減輕或免除其刑，毒品危害防制條例第十七條第一項固定有明
文。上訴人主張其在警詢中供出綽號「大胖」之電話及住址，警
方因而破獲「大胖」羅志宏販賣毒品案件云云。惟原審就此部分
，業已詳查，依據台北市政府九十八年七月二十三日北市警刑四
字第０九八三三一四八九００號及九十九年一月十九日北市警刑
四字第０九九三０二二八六００號函覆稱: 上訴人所提供之「大
胖」電話經警追查已停止使用，該案係另接獲他人檢舉而破獲等
情，並由該局另以九十九年二月四日北市警刑四字第０九九三五
一八五００號函檢附羅志宏違反毒品危害防制條例相關卷證影本
在卷可稽（見上更(一)卷第六六、七四至一０七頁），認非上訴人
提供線索因而破案，不合前揭減刑條件，不予減刑，原判決業已
詳細說明（見原判決第七頁），難謂有何應於審判期日調查之證
據而未予調查之違法情形。至另一檢舉人A1為何人與綽號「大胖
」之電話何時停用、證人林宏一之證詞憑信性如何，均與上訴人
犯罪之成立與否無關，且非就案內採證認事有所指摘，非適法上
訴第三審之理由。（三）、搜索依其程式，可區分為要式搜索與
非要式搜索，其中非要式搜索又區分為附帶搜索、同意搜索、緊
急搜索，此觀刑事訴訟法第一百三十條、第一百三十一條、第一
百三十條之一之規定自明，上開各項搜索有其法定要件及程序。
其中同意搜索應經受搜索人出於自願性同意，此所謂「自願性」
同意，係指同意必須出於同意人之自願，非出自於明示、暗示之
強暴、脅迫。法院對於證據取得係出於同意搜索時，自應由同意
人將同意意旨記載於筆錄由受搜索人簽名或出具書面表明同意之
旨始符上開規定。本件係同意搜索，而非緊急搜索，上訴人於九
十七年九月十六日二十時，填寫自願受搜索同意書，同意台北市
政府警察局刑事警察大隊搜索上訴人台北縣新莊市○○路二巷二
０號三樓住處，並由執行人員出示證件表明身分，且搜索扣押筆
錄經受搜索人親自閱讀確認無訛後簽名按指印，有自願受搜索同
意書、搜索扣押筆錄、扣押物品目錄表在卷可憑（見第二七二九
四號偵卷第四０至四四頁），上訴人認係緊急搜索，應於執行搜
索完畢後三日內，填具報告書呈報該管檢察署檢察官及法院云云
，顯有誤會。至於本件判決主文第二項記載定應執行刑為有期徒
刑拾肆年，惟判決理由誤載為十五年（見原判決理由五），應以
主文記載為準，至理由誤載部分，原審得依職權或依聲請裁定更
正，併此敘明。綜上所述，本件上訴意旨，無非係對事實審法院
採證認事之職權行使及原審已調查、判決理由已說明或與本件犯
罪構成要件無關之事項，仍執陳詞，徒憑己見，再為事實上或細
節上之爭執，亦非適法之上訴第三審理由。衡以上述說明，應認
其上訴為違背法律上之程式，予以駁回。
據上論結，應依刑事訴訟法第三百九十五條前段，判決如主文。
中    華    民    國  九十九  年    十    月  二十一  日
                      最高法院刑事第五庭
                          審判長法官  陳  正  庸
                                法官  林  秀  夫
                                法官  林  瑞  斌
                                法官  王  聰  明
                                法官  謝  靜  恒
本件正本證明與原本無異
                                      書  記  官
中    華    民    國  九十九  年    十    月  二十六  日
                                                      v

司法院資訊處製作；財團法人民間司法改革基金會備份。
